臺灣高等法院刑事判決　　　　　　　　100年度上易字第106號
上　訴　人
即　被　告　林家鋒
上列上訴人因竊盜案件，不服臺灣板橋地方法院99年度易字第11
93號，中華民國99年12月3 日第一審判決（起訴案號：臺灣板橋
地方法院檢察署99年度偵字第8384號），提起上訴，本院判決如
下：
    主  文
原判決撤銷。
林家鋒共同竊盜，處有期徒刑肆月，如易科罰金以新台幣壹仟元
折算壹日；又共同踰越安全設備竊盜，處有期徒刑陸月，如易科
罰金以新台幣壹仟元折算壹日。應執行有期徒刑捌月，如易科罰
金以新台幣壹仟元折算壹日。
    事  實
一、林家鋒係址設新北市○○區○○路241 號對面之「新北市樹
    林區停七停車場新建工程」承造人萬里揚營造有限公司（下
    稱萬里揚公司）之承包商，竟夥同拖吊卡車司機潘文仁（未
    據起訴，起訴書誤載為不知情之潘宗仁，應予更正）共同意
    圖為自己不法之所有，並基於竊盜之犯意聯絡，分別為下列
    行為：
  (一)民國（下同）98年12月6 日，明知該日係上開工程工地之休
    息日，同日10時15分許，潘文仁駕駛拖吊卡車搭載林家鋒前
    往上開工程之工地，未經萬里揚公司之同意，先由林家鋒以
    不詳方式開啟上鎖之工地大門，進入工地內竊取鋼筋並加以
    綑綁後，再由潘文仁負責操作上開卡車上之吊桿，將林家鋒
    綑綁好之鋼筋陸續吊至卡車之車斗，迄同日11時14分許，共
    同竊得鋼筋2公噸（價值約新臺幣【下同】4萬元），得手後
    一同將該鋼筋運至新竹市某公寓大廈新建工程使用。
  (二)99年2 月12日上午，萬里揚公司指派工務助理吳佳倫至上開
    工地，協同林家鋒、元順起重工程有限公司之負責人即起重
    機駕駛林奕輝、助手陳建文，及載運鋼筋至上開工地之另名
    姓名年籍不詳之拖吊卡車司機，進行吊運鋼筋至上開工地 2
    樓內部之作業。自同日6 時16分許由吳佳倫前來開啟工地大
    門大鎖並在場監看吊運過程，同日7 時23分許，上開拖吊卡
    車上之鋼筋全數由起重機吊運進入工地後，該名拖吊卡車司
    機即駕車先行離去，迄至同日7 時26分許完成鋼筋吊運作業
    後，吳佳倫即鎖上工地大門大鎖後離去。詎林家鋒見吳佳倫
    離去後，竟對林奕輝、陳建文佯稱因萬里揚公司只准許由工
    地之前方吊運鋼筋，如能將鋼筋吊進工地之後方，將較為省
    力並能方便作業，要求林奕輝、陳建文協助將剛才吊運至工
    地內之鋼筋，吊運至另台由潘文仁所駕駛之拖吊卡車上，再
    由該台拖吊卡車自行自工地之後方吊運至工地內云云，致不
    知情之林奕輝、陳建文誤信為真，而應允協助，林家鋒並聯
    絡與其有犯意聯絡之潘文仁駕駛另台拖吊卡車至工地旁，待
    潘文仁於同日7 時36分許抵達後，林家鋒即要求不知情之陳
    建文自工地大門下之門縫鑽進工地內，而逾越該工地之安全
    設備，協助至工地內進行將鋼筋吊掛至林奕輝所駕駛之起重
    機上，再陸續吊運至潘文仁所駕駛之拖吊卡車上，迄至同日
    7時49分許，共計竊得鋼筋6.5公噸（價值約14萬元），得手
    後由林家鋒、潘文仁運至新竹縣竹北市某公寓大廈新建工程
    使用。嗣經萬里揚公司調閱現場監視錄影畫面，始悉上情，
    並報警處理。
二、案經萬里揚公司訴由新北市政府警察局樹林分局報請臺灣板
    橋地方法院檢察署檢察官偵查起訴。
    理  由
壹、程序方面
    按被告以外之人於審判外之言詞或書面陳述，除法律有規定
    者外，不得作為證據，刑事訴訟法第159條第1項固定有明文
    ；惟被告以外之人於審判外之陳述，雖不符同法第159條之1
    至第159之4之規定，而經當事人於審判程序同意作為證據，
    法院審酌該言詞陳述或書面陳述作成時之情況，認為適當者
    ，亦得為證據。又當事人、代理人或辯護人於法院調查證據
    時，知有第159條第1項不得為證據之情形，而未於言詞辯論
    終結前聲明異議者，視為有前項之同意，同法第159條之5第
    1、2項亦定有明文。被告對卷內被告以外之人之供述證據均
    不爭執，本院於審理時提示上開審判外陳述之內容並告以要
    旨，且經公訴人、被告到庭表示意見，亦未於言詞辯論終結
    前對該等記載審判外陳述筆錄之證據資格有何異議，依據首
    開規定，應視為被告已有將上開審判外陳述作為證據之同意
    ，本院審酌上開被告以外之人審判外陳述作成時之情況，並
    無不能自由陳述之情形，亦未見有何違法取證或其他瑕疵，
    且與待證事實具有關聯性，認為以之作為證據應屬適當，自
    均有證據能力。至於本院下列所引用卷內之文書證據，檢察
    官、被告於本院均未主張排除下列文書證據之證據能力，且
    迄本院言詞辯論終結前均未表示異議，本院審酌前揭文書證
    據並無顯有不可信之情況，依刑事訴訟法第159條之4之規定
    ，認均有證據能力。
貳、實體方面
一、訊據被告林家鋒對上開事實欄一、(二)之加重竊盜犯行坦承不
    諱，核與證人吳佳倫在警詢時及原審法院審理時證述相符，
    並經證人林奕輝、陳建文在原審法院審理時證述屬實。此外
    ，並有監視器節錄畫面8幀、失竊地點現場照片2幀，暨原審
    法院99年5月27日勘驗筆錄暨附件四、五、六擷取畫面1份附
    卷可稽，堪認被告此部分之自白應與事實相符。惟被告矢口
    否認有何事實欄一、(一)之竊盜犯行，辯稱：伊有跟萬里揚公
    司的負責人陳明洋聯絡，其有答應借伊2.8 公噸鋼筋，但伊
    尚未返還，且伊已承認較重的事實欄一、(二)的加重竊盜，對
    於刑度較輕的事實欄一、(一)之竊盜犯行，若確有偷竊，無否
    認的必要云云。經查：
  (一)關於被告所為如事實欄一、(一)所載之竊盜犯行，被告雖以前
    詞置辯，惟證人即萬里揚公司負責人陳明洋在原審法院審理
    時具結證稱：「98年12月6 日接近中午時，林家鋒有打電話
    給我，說他要借用鋼筋，我說鋼筋要用，怎麼可以借給你，
    他說已經用不著了，我說你跟現場人員吳佳倫接觸看看，現
    場是吳佳倫、許平上、阿來仔（模板師傅）在負責，林家鋒
    也知道工地現場是這三個人在負責，然後我就沒有跟林家鋒
    接洽了。因為我不知道鋼筋還要不要用到，所以我沒有直接
    答應借給他。」、「（既然被告之前有跟你借用鋼筋，12月
    6 日在工地又發現鋼筋失竊，你是否有無詢問工地人員有無
    出借鋼筋給林家鋒？）我問許平上、吳佳倫有無跟被告接洽
    ，他們說沒有，所以我們才提告」等語；另證人許平上在原
    審法院審理時具結證稱：「（事後如何知道98年12月6 日新
    北市樹林區停七停車場新建工程工地內的鋼筋遭竊？）那天
    晚上我參加小包兒子的婚禮，模板小包楊旭來有問我說阿川
    （就是林家鋒的外號），今天怎麼來借用鐵仔（鋼筋），楊
    旭來問我，我很訝異，我說不可能啊，我怎麼不知道，楊旭
    來說他聽阿川說他有打電話給陳董（陳明洋），當時我跟陳
    明洋一起去參加喜宴，我就問陳明洋說林家鋒有跟你借鋼筋
    嗎？陳明洋說林家鋒有打電話給我，但是我沒有答應，我問
    他說什麼時後打的電話，陳明洋說接近中午的時候接到林家
    鋒的電話，因為鋼筋是加工好的鋼筋，而且是訂尺好的，若
    借給他的話，還要重新採購，所以絕對不可能借。後來因為
    林家鋒想不到居然【無牙】在工地現場，林家鋒約10點到工
    地，然後林家鋒一下車就去開工地大門鏈條鎖，沒有多久就
    打開，我當時看監視器還懷疑他為何會有鑰匙，到了10點20
    分左右，突然間【無牙】從工地裡面的工寮衝出來跟林家鋒
    在講話，我看【無牙】跟著林家鋒跑來跑去，不知道有爭議
    什麼，但是林家鋒還是繼續吊鋼筋，事後我有問【無牙】，
    【無牙】說他不知道，林家鋒就是要來吊，我也沒有辦法，
    【無牙】說他有跟林家鋒抗議說，為何公司沒有派人來，林
    家鋒回答說他有打電話跟公司借，但是不為【無牙】所信，
    後來【無牙】有看到林家鋒打電話給公司，但是他不知道是
    打給何人，這應該就是陳明洋所接到的電話。這件事情是楊
    旭來問我之後，我直接跟陳明洋求證，【無牙】來喜宴後，
    我再跟【無牙】求證，第二天我才看監視錄影帶。」、「（
    喜宴的隔天林家鋒有無找你說借用鋼筋的事情？）沒有。是
    我在12月7 日打電話問林家鋒為何又來偷鐵仔，因為被告不
    只偷這兩次，之前我們都原諒林家鋒，因為公共工程有工期
    的限制，所以我們一直在忍受。林家鋒說他沒有偷，說他有
    打電話跟陳明洋借鋼筋，我說你又胡說，我早就問好了。」
    、「（所以不是林家鋒主動找你，並且拿簽好的借據給你？
    ）沒有這件事情，哪有借據。」等語；另證人吳佳倫在原審
    法院審理時證稱：「（你們工地在98年12月6 日發現鋼筋遭
    竊時，是如何發現的？）是我們當時負責工地的負責人許平
    上發現的。」、「（發現鋼筋有短少時，有向【無牙】詢問
    前天有無異狀嗎？）我公司老闆及許平上有問【無牙】，他
    說是林家鋒來載走的。許平上說【無牙】說林家鋒說有向老
    闆知會過。」等語。此外，復有原審法院99年5 月27日勘驗
    筆錄暨附件一、二、三擷取畫面1 份附卷可稽。而觀諸上開
    附件一編號3 監視器擷取畫面所示，顯係由被告以不詳方式
    自行開啟工地大門大鎖。再衡諸常情，萬里揚公司所承包之
    該停車場工程有其工期限制，焉有可能同意被告之借用行為
    而未言明返還日期，況被告既係借用何以迄今尚未返還？至
    於被告承認較重的加重竊盜罪，未必表示較輕的普通竊盜即
    非其所為。本件被告前開所辯，委不足採。被告所為如事實
    欄一、(一)之竊盜犯行洵堪認定。
  (二)被告雖辯稱潘文仁對事實欄一、(一)、(二)之竊盜犯行均不知情
    云云。惟被告於98年12月6 日由潘文仁駕駛拖吊卡車搭載前
    往上開工程之工地，在未有工地現場負責人在場見證之情形
    下，由被告自行開啟工地大門進入工地後，逕自從工地內將
    鋼筋吊運至潘文仁所駕駛之拖吊卡車上，再運往其他工地，
    該等行為實有悖常情，潘文仁對被告所為該次竊盜犯行焉會
    不知？再者，依原審法院勘驗筆錄附件六編號2、3、8 之監
    視器擷取畫面顯示，潘文仁於99年2月12日7時26分駕駛拖吊
    卡車行經上開工地前，即可見監工吳佳倫正在鎖門離開，嗣
    於同日7 時36分始又折返工地前與被告會合，且陳建文係自
    工地大門下門縫鑽進工地，於渠等將工地內之鋼筋吊運至其
    所駕駛之拖吊卡車上，即再載往其他工地，衡情，其對被告
    所為該次竊盜犯行焉會不知情？是堪認被告與潘文仁就上開
    2 次竊盜犯行，與被告均有犯意聯絡，並已有行為分擔，均
    為共同正犯。
  (三)綜上所述，本案事證明確，被告所為事實欄一、(一)、(二)所載
    之竊盜犯行均堪認定，應予依法論科。
二、按刑法第321條第1項第2 款所謂「門扇」，係指門戶、窗扇
    等阻隔出入之設備而言；而所謂「其他安全設備」，係指除
    門扇牆垣以外，依通常觀念足認為防盜之一切設備而言。核
    被告所為如事實欄一、(一)之犯行，係犯刑法第320條第1項之
    竊盜罪；所為如事實欄一、(二)之犯行，係犯刑法第321條第1
    項第2款之踰越安全設備竊盜罪。被告與潘文仁就上開2件竊
    盜犯行，均有犯意聯絡及行為分擔，均為共同正犯，公訴人
    認潘文仁係屬不知情，容有未洽，應予更正。又公訴人原雖
    認被告所犯如事實欄一、(二)所載犯行，係犯刑法第320條第1
    項之普通竊盜罪嫌，惟此部分業經蒞庭檢察官於99年11月 9
    日原審法院審理時更正為上開法條，附此敘明。又被告所犯
    上揭二罪，時間不同，行為互殊，犯意各別，應予分論併罰
    。
三、原審以被告事證明確，予以論罪科刑，固非無見。惟被告於
    原審判決後已與被害人方面達成調解，賠償15萬元，有新北
    市樹林區調解委員會調解書及和解書在卷可稽（本院卷第25
    頁、第26頁參照），原審未及審酌，尚有未洽。被告上訴意
    旨否認事實欄一、(一)之犯行及已與被害人方面達成和解執以
    指摘原判決不當，就否認事實欄一、(一)之部分雖無理由，惟
    就已與被害人方面達成和解部分則為有理由，且原判決既有
    上開未及審酌之處，仍屬無可維持，應予撤銷改判。爰審酌
    被告前無不良素行（有本院被告前案紀錄表在卷可稽），身
    為萬里揚公司之承包商，先後2 次自工地內將鋼筋竊出，造
    成萬里揚公司無端蒙受損失，復參酌其犯罪之手段、所竊取
    財物之價值、犯後已與萬里揚公司已達成和解並賠償其損害
    之態度等一切情狀，分別量處如主文所示之刑及諭知易科罰
    金之折算標準，並定其應執行刑暨諭知易科罰金之折算標準
    。
據上論斷，應依刑事訴訟法第369條第1項前段、第364條、第299
條第1項前段、刑法第28條、第320條第1項、第321條第1項第2款
、第41條第1項前段、第8項、第51條第5款、刑法施行法第1條之
1第1項、第2項，判決如主文。
本案經檢察官彭南雄到庭執行職務。
中    華    民    國    100    年    3    月    23    日
                  刑事第三庭  審判長法  官  陳博志
                                    法  官  陳德民
                                    法  官  劉興浪
以上正本證明與原本無異。
不得上訴。
                                    書記官  王詩涵
中    華    民    國    100    年    3    月    23    日
附錄：本案論罪科刑法條全文
刑法第320條：
意圖為自己或第三人不法之所有，而竊取他人之動產者，為竊盜
罪，處5年以下有期徒刑、拘役或5百元以下罰金。
意圖為自己或第三人不法之利益，而竊佔他人之不動產者，依前
項之規定處斷。
前二項之未遂犯罰之。
刑法第321 條：
犯竊盜罪而有左列情形之一者，處6 月以上5 年以下有期徒刑：
一、於夜間侵入住宅或有人居住之建築物、船艦，或隱匿其內而
    犯之者。
二、毀越門扇、牆垣或其他安全設備而犯之者。
三、攜帶兇器而犯之者。
四、結夥三人以上而犯之者。
五、乘火災、水災或其他災害之際而犯之者。
六、在車站或埠頭而犯之者。
前項之未遂犯罰之。